最高法院民事判決　　　　　　　　　　　　　　　　九十一年度台上字第七四四號
　　上　訴　人　丙○○
　　訴訟代理人　李明諭律師
　　　　　　　　陳逸華律師
　　被 上訴 人　甲○○
　　　　　　　　乙○○
　　共　　　同
　　訴訟代理人　蕭炳旭律師
右當事人間請求履行同居等事件，上訴人對於中華民國九十一年一月二十一日台灣高
等法院再審判決（九十年度家再字第一Ｏ號），提起上訴，本院判決如左：
    主  文
上訴駁回。
第三審訴訟費用由上訴人負擔。
    理  由
本件上訴人以被上訴人甲○○係重婚者，依大法官會議釋字第三六二號解釋不能提起
離婚之訴，且甲○○及另一被上訴人乙○○均非善意之人，亦非上開解釋所揭示信賴
確定判決者之所及等由，主張台灣高等法院九十年度家上字第六號確定判決（下稱原
確定判決）有民事訴訟法第四百九十六條第一項第一款所定適用法規顯有錯誤之情形
，對之提起再審之訴。原審以：原確定判決並非依大法官會議釋字第三六二號解釋認
後婚姻有效，遽准甲○○與上訴人離婚，而係認定甲○○與上訴人間有甲○○所主張
民法第一千零五十二條第二項難以維持婚姻之重大事由，始准甲○○與上訴人離婚。
且以甲○○與乙○○間之婚姻為合法有效，又於八十七年十月十一日生下吳梅宏，而
認甲○○有拒絕與上訴人同居之正當理由，因而判決駁回上訴人請求甲○○履行同居
及確認甲○○與乙○○間之婚姻無效之上訴，判決內並記載「惟查大法官（會議）釋
字第三六二號解釋雖僅稱重婚之他方得向法院請求離婚，但並未提及重婚者是否得請
求離婚，基於維護一夫一妻制之精神，應解為善意無過失之重婚者亦得請求離婚，否
則任令名存實亡之婚姻及重婚之事實長期存在，並非社會國家之福」，凡此均為前訴
訟程序第二審認定事實及就法律規定事項與上開解釋所表示之法律上意見，要無適用
法規顯有錯誤之可言。此外，上訴人又未能具體說明原確定判決有何適用法規顯然錯
誤情事，所指各點則係其純個人之意見，上訴人提起本件再審之訴為無理由，因而予
以判決駁回，經核於法並無違誤。按當事人知確定終局判決適用法規顯有錯誤，而不
為主張，不得據以提起再審之訴，此觀民事訴訟法第四百九十六條第一項但書規定即
明。查上訴人對於原確定判決提起第三審上訴，並未主張該確定判決違反民法第一千
零五十二條第二項但書規定，有本院九十年度台上字第一九二八號卷附之第三審上訴
理由書可稽，而對於原確定判決有無適用法規顯有錯誤之情形，上訴人自收受該確定
判決正本之送達時，即可知悉，則上訴人以原確定判決適用民法上開但書規定顯有錯
誤為由，提起再審之訴，依上說明，亦為無理由。上訴論旨，指摘原判決不當，聲明
廢棄，非有理由。
據上論結，本件上訴為無理由。依民事訴訟法第四百八十一條、第四百四十九條第一
項、第七十八條，判決如主文。
中      華      民      國    九十一    年      四      月     十九     日
                              最高法院民事第一庭
                                  審判長法官  李  錦  豐
                                        法官  楊  鼎  章
                                        法官  吳  麗  女
                                        法官  許  朝  雄
                                        法官  陳  淑  敏
      右正本證明與原本無異
                                              書  記  官
中      華      民      國    九十一    年      五      月      九      日
